【裁判字號】    90,易,524
【裁判日期】    900725
【裁判案由】    毒品危害防制條例
【裁判全文】
臺灣臺南地方法院刑事判決                            九十年度易字第五二四號
    公  訴  人  台灣台南地方法院檢察署檢察官
    被      告  甲○○
右列被告因違反毒品危害防制條例案件，茲經檢察官提起公訴 (九十年度毒偵字第五
二○號)，本院判決如左：
    主  文
甲○○施用第二級毒品，處有期徒刑柒月。
    事  實
一、甲○○前因施用毒品案件，經依本院以八十七年度毒聲字第七十二號裁定送觀察
    、勒戒後，無繼續施用毒品之傾向，經台灣台南地方法院檢察署檢察官以八十七
    年度偵字第九八八一號處分不起訴。嗣又於八十九年二月十六日或其前九十六小
    時內，在不詳地點施用第二級毒品安非他命，經本院以八十九年度毒聲字第八三
    七號裁定再送觀察、勒戒後，因有繼續施用之傾向，再經本院以八十九年度毒聲
    字第一一一四號裁定令入戒治所施以強制戒治一年，並經台灣台南地方法院檢察
    署檢察官以八十九年毒偵字第八一○號起訴，嗣經本院以八十九年度易字第一二
    ○二號判處有期徒刑五月（起訴書誤載為有期徒刑一年）確定在案。後因戒治屆
    滿三個月，成效評定合格，無繼續戒治之必要，經院以八十九年毒聲字第三○八
    九號裁定停止戒治，所餘戒治期間，付保護管束。詎甲○○於五年內，復於九十
    年一月十五日或之前九十六小時內，在不詳處所施用毒品安非他命一次，嗣其於
    九十年一月十五日至台灣台南地方法院檢察署觀護人室報到，經觀護人採尿送驗
    後呈第二級毒品安非他命之陽性反應，而悉上情。
二、案經台灣台南地方法院檢察署檢察官自動檢舉偵查起訴。
    理  由
一、訊據被告甲○○矢口否認有右揭施用第二級毒品安非他命之犯行，辯稱：伊到台
    灣台南地方法院檢察署觀護人室接受採尿送驗前有服用感冒藥，沒有施用毒品云
    云。然查被告尿液經送驗結果呈安非他命陽性反應，有尿液檢體監管紀錄表第三
    聯、長榮管理學院陽性報告各一份附卷可稽。按目前常用的尿液安非他命或嗎啡
    篩檢方式包括酵素免疫分析法（E I A）、薄層色層分析法 (T L C）和放射免疫
    分析法（R I A）。在文獻報告中，確實有藥品或食物因交叉反應，可在尿液測
    試中產生偽陽性之安非他命或嗎啡反應。例如在E I A和T L C之尿液測試方法中
    ，某些成藥（如減肥藥、解除鼻充血藥物、感冒藥劑等）中之成份因與安非他命
    有類似的作用，而可產生與安目他命之交叉反應，使尿液測試呈現偽陽性，至於
    作尿液嗎啡篩檢時，也同樣的可能會有偽陽性反應。但利用精密的儀器分析，將
    可排除偽陽性之可能，而得到正確的答案，因此篩檢結果必須進一步確認。在目
    前最常被採用之確認方法為氣相層析質譜儀（GC\MS, gas chromatography/mass
    spectrometry），此乃因在良好的操條件下，以氣相層析質譜儀作藥物及其代謝
    物之定性及定量分析，幾乎不會有偽陽性反應產生。因此，尿液測試時是否產生
    偽陽性反應，除須考慮其他物質產生之偽陽性外，測試方式及儀器設備亦應列入
    考量；次按嫌犯施用甲基安非他命或海洛因等煙毒品以外之藥物後所採尿液，該
    局檢驗法可以清楚分辨，不致鑑定為煙毒或甲基安非他命反應；再按安非他命經
    投與人體後，約百分之七十於二十四小時內自尿中排出，約百分之九十於九十六
    小時內，自尿中排出，其吸食時間距採集時間最長不會超過四日，迭據行政院國
    軍退除役官兵輔導委員會台北榮民總醫院八十三年四月七日（八三）北總內字第
    三０五九號、法務部調查局（八三）發技一字第一九六０號、及行政院衛生署藥
    物食品檢驗局以八十一年九月八日（八一）藥檢壹字第八一一四四八五號函、八
    十一年二月八日以（八一）藥檢壹字第一一五六號函敘明白，本件被告尿液既經
    送往長榮管理學院以酵素免疫分法篩檢及氣相層析質譜儀分析法確認結果確有安
    非他命陽性反應，足認被告於觀護人採尿液前數日（九十六小時）內之某時有前
    揭吸食安非他命之犯行，被告所辯顯不足採，其施用毒品犯行，應堪認定。此外
    ，復有本院八十七年度毒聲字第七十二號裁定書、本院八十九年度毒聲字第八三
    七號裁定書、本院八十九年度毒聲字第一一一四號裁定書、本院八十九年度易字
    第一二○二號判決書、台灣台南地方法院檢察署八十七年度偵字第九八八一號不
    起訴處分書、八十九年毒偵字第八一○號起訴書、台灣台南地方法院檢察署刑案
    資料查註紀錄表及受觀察勒戒人毒品及前科紀錄簡列表、台灣高等法院被告全國
    前案紀錄表各一份在卷可稽。查本件被告前因施用毒品案件，經檢察官聲請將被
    告送觀察、勒戒後，無繼續施用毒品傾向，經檢察官為不起訴處分，復於五年內
    再施用第二級毒品，經本院判處有期徒刑五月確定，已如前述，其再為本件施用
    毒品之犯行，已是第三次犯毒品危害防制條例第十條之罪，揆諸前揭條文及立法
    理由說明，本件自應依一般刑事訴訟案件程序處理，而被告確於五年內再犯毒品
    危害防制條例第十條之罪，應予依法論科。
二、按安非他命係第二級毒品，毒品危害防制條例第二條第二項第二款定有明文。核
    被告施用安非他命之犯行，係犯毒品危害防制條例第十條第二項之施用第二級毒
    品罪。被告施用第二級毒品前後之持有毒品行為應為高度之施用行為所吸收，不
    另論罪。爰審酌被告曾因施用安非他命而受矯正多次，竟於五年內內再施用安非
    他命，然其僅戕害其自身身心，尚未生巨大危害於整體社會，及其犯罪之動機、
    目的、手段、其品行智識程度、生活狀況、犯罪後態度等一切情狀，量處如主文
    所示之刑，以資懲儆。
據上論斷，應依刑事訴訟法第二百九十九條第一項，毒品危害防制條例第十條第二項
，判決如主文。
中    華    民    國      九十    年      七      月      二十五      日
                              臺灣臺南地方法院刑事第五庭
                                  法官  謝瑞龍
如不服本判決，應於送達後十日內向本院提出上訴狀。
附錄本案論罪科刑法條全文：
毒品危害防制條例第十條第二項：
施用第二級毒品者，處三年以下有期徒刑。


司法院資訊處製作；財團法人民間司法改革基金會備份。
